【裁判字號】    96,訴,1671
【裁判日期】    970725
【裁判案由】    違反藥事法
【裁判全文】
臺灣臺北地方法院刑事判決              96年度訴字第1671號
    公  訴  人  臺灣臺北地方法院檢察署檢察官
    被      告  甲○○
    上  1   人
    選任辯護人  陳俊傑律師
    被      告  飛立登生物科技股份有限公司
    兼  代表人  丙○○
                乙○○
    上3 人共同
    選任辯護人  陳姿君律師
                洪錫欽律師
上開被告等因違反藥事法案件，經檢察官提起公訴（九十五年度
偵字第二六六○三號、九十六年度偵字第二○五五六號）及追加
起訴（九十六年度偵字第三七○四號），本院判決如下：
    主  文
甲○○明知為偽藥而製造，處有期徒刑貳年。
乙○○行使偽造私文書，足以生損害於公眾及他人，累犯，處有
期徒刑肆月，如易科罰金，以新臺幣壹仟元折算壹日，減為有期
徒刑貳月，如易科罰金，以新臺幣壹仟元折算壹日，扣案經偽造
之總經銷合約書影本份均沒收；其餘被訴部分無罪。
丙○○、飛立登生物科技股份有限公司均無罪。
    事  實
一、乙○○前因違反著作權法案件，經臺灣士林地方法院以九十
    一年度簡字第五六八號判處有期徒刑三月，並經該院以九十
    一年度簡上字第一○八號駁回上訴而確定，迄於民國九十二
    年二月二十四日因易科罰金而執行完畢。
二、甲○○為第一衛材實業有限公司（下稱第一衛材公司）之負
    責人，明知未經核准不得擅自製造、販賣藥品，而其或第一
    衛材公司均未經主管機關核准製造摻有Tadalafil （Cialis
    ）犀力士成分之「活力一百」膠囊（下稱系爭「活力一百」
    膠囊），甲○○竟基於製造、販賣偽藥及為自己不法所有之
    意圖，於民國九十五年五月十二日，在不詳地點，經由不知
    情之丁○○介紹，以第一衛材公司名義與不知情之乙○○、
    丙○○簽訂總經銷合約書（見證人為丁○○，下稱系爭甲總
    經銷合約書），約定將以每顆新臺幣（下同）一百二十元之
    價格，販賣系爭「活力一百」膠囊與乙○○所經營之飛立登
    生物科技股份有限公司（下稱飛立登公司，名義負責人為丙○○），乙○○並當場交付面額十八萬元之支票一張（發票
    日為九十五年五月十二日，票據號碼為AB0000000號
    ）與甲○○作為訂金，甲○○為使乙○○、丙○○相信系爭
    「活力一百」膠囊未含有任何西藥成分，即於九十五年六月
    間，由甲○○提供外觀與系爭「活力一百」膠囊相似但未含
    有任何西藥成分之膠囊（下稱系爭送驗膠囊），並偕同丙○○將系爭送驗膠囊檢送華友科技顧問股份有限公司（下稱華
    友公司）檢驗，華友公司遂因而出具系爭送驗膠囊未含有任
    何西藥之檢驗報告與第一衛材公司及飛立登公司，不知情之
    乙○○、丙○○因此陷於錯誤而依據上開總經銷合約書向甲○○訂購系爭「活力一百」膠囊二萬顆，甲○○即委由不知
    情之豐生製藥生物科技股份有限公司（下稱豐生公司）人員
    代為製造摻有Tadalafil （Cialis）犀力士成分之系爭「活
    力一百」膠囊一批，迄於九十五年八月三日，甲○○在位於
    臺北市○○路一三六巷一五號四樓住處樓下，出示依約委由
    豐生公司製造完成之系爭「活力一百」膠囊一批與乙○○、
    丙○○確認後，乙○○、丙○○即在甲○○上開住處附近之
    咖啡廳，經由丁○○見證而將票面金額分別為一百萬元、一
    百一十萬元之支票各一張（票面金額為一百萬元之支票，發
    票日為九十五年八月十日，票據號碼為AB0000000號
    ；票面金額為一百一十萬元之支票，發票日為九十五年九月
    六日，票據號碼為AB0000000號）交付與甲○○充作
    貨款，甲○○、乙○○及丙○○復於同日隨後經由陳俊傑律
    師見證而簽訂第一衛材公司販賣系爭「活力一百」膠囊二萬
    顆與飛立登公司之買賣契約，待乙○○、丙○○取得經委由
    信方印刷事業有限公司（下稱信方公司）裝盒、製作說明書
    及外盒膠膜封裝完成之系爭「活力一百」膠囊，即透過刊登
    廣告之方式將系爭「活力一百」膠囊販售與不特定人，嗣經
    臺北市政府衛生局前往飛立登公司抽驗系爭「活力一百」膠
    囊發覺系爭「活力一百」膠囊含有Tadalafil （Cialis ）
    犀力士成分，臺北市政府警察局派員於九十五年十一月三十
    日上午十一時三十分許及同日晚上六時許，分別在飛立登公
    司位於臺北市○○○路○段一一二號六樓之六營業處所扣得
    系爭「活力一百」膠囊八大盒（每大盒內有二十四小盒，每
    小盒有以鋁箔包包裝之五顆膠囊）、四小盒（每小盒有五顆
    膠囊）、十八包（鋁箔包包裝，內含五顆膠囊）、系爭甲總
    經銷合約書、刊登廣告之支付證明單、客戶訂單資料、仿單
    說明書一疊（共二百四十七張）、包裝小紙盒一疊（共三十
    一個）、包裝大紙盒一疊（共十三個），在臺北市○○○路
    一五二巷臨五二號倉庫扣得系爭「活力一百」膠囊三大箱（
    每大箱有二十四大盒），始查悉上情。
三、乙○○自甲○○處購入系爭「活力一百」膠囊後，為提出與
    製造廠商簽訂之合約以達刊登廣告之目的，竟於九十五年九
    月間某日，基於行使偽造私文書之犯意，在飛立登公司上址
    營業處所，自行剪下第一衛材公司與豐生公司所簽訂契約中
    關於豐生公司及負責人黃阿珍之署押部分，復委由不知情之
    丙○○將上開剪下部分換貼在另紙總經銷合約書後再影印以
    偽造豐生公司與飛立登公司簽訂之總經銷合約書（下稱系爭
    乙總經銷合約書）影本，乙○○再持上開偽造之總經銷合約
    書影本向臺北市政府衛生局藥物食品管理處申請核發刊登廣
    告證明，足以生損害於主管機關對於廣告刊登管理之正確性
    、豐生公司及黃阿珍，嗣於九十五年十一月三十日上午十一
    時三十分許為警在飛立登公司上開營業處所扣得上開經偽造
    之系爭乙總經銷合約書影本三份，始查悉上情。
四、案經臺北市政府警察局移請臺灣臺北地方法院檢察署檢察官
    偵查起訴。
    理  由
壹、有罪部分：
一、訊據被告甲○○固坦稱其為第一衛材公司之負責人，其或第
    一衛材公司均未經主管機關核准製造系爭「活力一百」膠囊
    ，其曾於九十五年五月十二日與被告乙○○所經營之飛立登
    公司簽訂以每顆一百二十元之價格出售「活力一百」與飛立
    登公司之系爭甲總經銷合約書，並曾因此取得面額十八萬元
    之支票一張（發票日為九十五年五月十二日，票據號碼為AB
    0000000號），而於簽訂系爭甲總經銷合約書後，其
    曾提供系爭送驗膠囊並偕同被告丙○○持往華友公司檢驗是
    否含有西藥成分，系爭送驗膠囊經檢驗後確實並未含有任何
    西藥成分，嗣經臺北市政府衛生局前往飛立登公司抽驗系爭
    「活力一百」膠囊發覺系爭「活力一百」膠囊含有Tadalafi
    l （Cialis）犀力士成分，臺北市政府警察局派員於九十五
    年十一月三十日上午十一時三十分許及同日晚上六時許，分
    別在飛立登公司位於臺北市○○○路○段一一二號六樓之六
    營業處所扣得系爭「活力一百」膠囊八大盒（每大盒內有二
    十四小盒，每小盒有以鋁箔包包裝之五顆膠囊）、四小盒（
    每小盒有五顆膠囊）、十八包（鋁箔包包裝，內含五顆膠囊
    ）、系爭甲總經銷合約書、刊登廣告之支付證明單、客戶訂
    單資料、仿單說明書一疊（共二百四十七張）、包裝小紙盒
    一疊（共三十一個）、包裝大紙盒一疊（共十三個），在臺
    北市○○○路一五二巷臨五二號倉庫扣得系爭「活力一百」
    膠囊三大箱（每大箱有二十四大盒）等情；被告乙○○固坦
    稱其為提出與製造廠商簽訂之合約以達刊登廣告之目的，乃
    於九十五年九月間某日，在飛立登公司上址營業處所，自行
    剪下第一衛材公司與豐生公司所簽訂契約中關於豐生公司及
    負責人黃阿珍之署押部分，以換貼之方式製作系爭乙總經銷
    合約書影本，再持系爭乙總經銷合約書影本向臺北市政府衛
    生局藥物食品管理處申請核發刊登廣告證明，嗣於九十五年
    十一月三十日上午十一時三十分許為警在飛立登公司上開營
    業處所扣得上開經偽造之系爭乙總經銷合約書影本三份等情
    ，被告甲○○、乙○○均矢口否認有上開犯行，被告甲○○
    辯稱：系爭「活力一百」膠囊並非伊出貨與飛立登公司，伊
    僅出售「Pamlmina」一千顆、蚯蚓素、兒茶素、機油添加劑
    等物品與飛立登公司云云，被告乙○○辯稱：因在國內製作
    廣告，需提出與製造商簽訂之經銷合約，而第一衛材公司並
    非系爭「活力一百」膠囊之製造商，以致系爭甲總經銷合約
    書無法使用，甲○○又表示係豐生公司之股東，並傳真第一
    衛材公司與豐生公司之契約與伊，且向伊表示可自行剪貼，
    伊乃自行剪貼而製作系爭乙總經銷合約書云云。經查：
  (一)證據能力部分：
  (1)被告甲○○、乙○○對以下本院作為判斷依據之各項證據資
    料，除被告乙○○爭執證人洪瑞斌、黃阿珍、胡日昌、江麗
    秋、余宏麟於偵查中之陳述外，均同意或不爭執其證據能力
    ，本院審酌該等言詞供述及書面作成時之情況認為適當，均
    無不宜作為證據之情事，依刑事訴訟法第一百五十九條之五
    規定，是除上開經爭執部分（爭執部分證據能力認定部分，
    詳見後述），均得作為證據。
  (2)證人洪瑞斌、黃阿珍、胡日昌、江麗秋、余宏麟於偵查中證
    言均有證據能力之理由：
    按證人依法應具結而未具結者，其證言或鑑定意見，不得作
    為證據；被告以外之人於偵查中向檢察官所為之陳述，除顯
    有不可信之情狀者外，得為證據，刑事訴訟法第一百五十八
    條之三、第一百五十九條之一第二項分別定有明文。本案證
    人洪瑞斌、黃阿珍、胡日昌、江麗秋、余宏麟於於偵查中接
    受檢察官訊問時所為之陳述，業已依法具結等情，有相關結
    文在卷可參，而被告乙○○復未就上開證人於偵查中結證證
    言有何顯不可信之情狀提出任何證據資料以供調查，是依據
    上開規定，應認證人洪瑞斌、黃阿珍、胡日昌、江麗秋、余
    宏麟於偵查中之結證證言均具有證據能力。
  (3)被告甲○○所提出第一衛材公司於九十五年五月十日出具經
    飛立登公司與負責人丙○○簽名、蓋章之報價單影本（見本
    院卷第一四○頁）無證據能力之理由：
    就被告甲○○提出上開報價單影本，檢察官當庭爭執其證據
    能力，而被告乙○○、丙○○於本院審理中亦表示：對於上
    開報價單並無印象，需看過正本才知道等語，經本院命被告
    甲○○提出上開報價單正本以供確認，迄至本案辯論終結之
    時止，被告甲○○並未提出上開報價單正本以供比對確認，
    是上開報價單影本是否真實未經偽造，實有疑問，難認具有
    證據能力。
  (二)實體認定部分：
  (1)認定被告甲○○有罪之理由：
  本案被告甲○○為第一衛材公司之負責人，其或第一衛材公
    司均未經主管機關核准製造系爭「活力一百」膠囊，其曾於
    九十五年五月十二日與被告乙○○所經營之飛立登公司簽訂
    以每顆一百二十元之價格出售「活力一百」與飛立登公司之
    系爭甲總經銷合約書，並曾因此取得面額十八萬元之支票一
    張（發票日為九十五年五月十二日，票據號碼為AB0000
    000號），而於簽訂系爭甲總經銷合約書後，被告甲○○
    曾提供系爭送驗膠囊而偕同被告丙○○持往華友公司檢驗是
    否含有西藥成分，系爭送驗膠囊經檢驗後確實並未含有任何
    西藥成分，嗣經臺北市政府衛生局前往飛立登公司抽驗系爭
    「活力一百」膠囊發覺系爭「活力一百」膠囊含有Tadalafi
    l （Cialis）犀力士成分，臺北市政府警察局派員於九十五
    年十一月三十日上午十一時三十分許及同日晚上六時許，分
    別在飛立登公司位於臺北市○○○路○段一一二號六樓之六
    營業處所扣得系爭「活力一百」膠囊八大盒（每大盒內有二
    十四小盒，每小盒有以鋁箔包包裝之五顆膠囊）、四小盒（
    每小盒有五顆膠囊）、十八包（鋁箔包包裝，內含五顆膠囊
    ）、系爭甲總經銷合約書、刊登廣告之支付證明單、客戶訂
    單資料、仿單說明書一疊（共二百四十七張）、包裝小紙盒
    一疊（共三十一個）、包裝大紙盒一疊（共十三個），在臺
    北市○○○路一五二巷臨五二號倉庫扣得系爭「活力一百」
    膠囊三大箱（每大箱有二十四大盒）等情，為被告甲○○所
    坦稱，核與被告乙○○、丙○○於本院審理中結證、證人即
    華友公司負責人莊清堯於偵查中結證情節大致相符，並有卷
    附臺北市政府衛生局聯合稽查業務稽查單、九十五年十一月
    六日檢查現場紀錄表、查驗工作報表、九十五年十一月十六
    日檢驗報告、飛立登公司支付證明單、蘋果日報統一發票、
    剪報資料、面額十八萬元之支票影本一張（發票日為九十五
    年五月十二日，票據號碼為AB0000000號）、華友公
    司於九十六年一月二十六日所發（九六）華公字第九六○一
    二六○一號函覆資料、臺北市政府警察局刑事警察大隊於九
    十六年十一月二十日所發北市警刑大五字第○九六三二二○
    七七○○號函覆資料、臺北市政府衛生局於九十六年十二月
    二十四日以北市衛藥食字第○九六四○二○一九○○號函覆
    資料及本院勘驗筆錄、系爭甲總經銷合約書及如事實欄所示
    物品扣案可資佐證，自堪信上開事實為真實。
  就被告乙○○所提出收據（即證物七之一，見本院卷第一八
    三頁）為被告甲○○所簽立一節，固為被告甲○○所否認，
    惟證人丁○○於本院審理中結證稱：伊介紹乙○○、丙○○
    向甲○○購買「活力一百」膠囊，伊有擔任飛立登公司與第
    一衛材公司簽立系爭甲總經銷合約書之見證人，在簽約後約
    二、三個月，乙○○、丙○○與甲○○曾約在甲○○住處樓
    下，當時伊則在附近二樓的咖啡廳等待，之後乙○○、丙○○、甲○○都有進咖啡廳，且由乙○○、丙○○、甲○○之
    言談提及「活力一百」膠囊是送到甲○○住處樓下，數量好
    像是二萬顆，但是否有交貨，伊並不清楚，只是乙○○、丙○○離開咖啡廳時並沒有帶貨離開，而在咖啡廳裏，伊記得
    乙○○有交付二百多萬元之支票給甲○○，支票共二張，每
    張面額一百多萬元，且有請甲○○簽收，等交完支票，大家
    就各自離開語（見本院卷第一五四頁至第一五七頁），而收
    據上所載被告甲○○收受票面金額一百萬元支票（發票日九
    十五年八月十日，票據號碼為AB0000000號），係在
    第一衛材公司帳戶提示兌現；收據上所載被告甲○○收受票
    面金額一百一十萬元支票（發票日為九十五年九月六日，票
    據號碼為AB0000000號），經被告甲○○於九十五年
    八月六日持向被告乙○○換取票據號碼為AB0000000
    號至AB0000000號、AB0000000號支票，並簽
    下換票收據（即證物八之一，此換票收據經本院提示被告甲○○辨認，被告甲○○並未否認真正，見本院卷第一七七頁
    ），且其中票據號碼AB0000000號支票係在第一衛材
    公司帳戶提示兌現、票據號碼AB0000000號、AB00
    00000號支票係在被告甲○○配偶江宗仁帳戶提示兌現
    （被告甲○○自承其配偶為江宗仁，其曾持上開支票向其配
    偶調現金，見本院卷第二七六頁），有票據號碼為AB000
    0000號、AB0000000號、AB0000000號、
    AB0000000號支票正反面影本、換票收據在卷可參，
    況比對上開收據及本案偵訊筆錄、準備程序筆錄（分見臺灣
    臺北地方法院檢察署九十五年度偵字第二六六○三號卷二第
    二八二頁、第四七七頁、本院卷第一三四頁背面、第一三九
    頁背面）之被告甲○○簽名字跡，書寫之筆法、慣性及特徵
    均相同，顯為同一人所簽署，是被告甲○○確有簽立上開收
    據，甚為明確，被告甲○○空言否認，並無依據，不足採信
    。
  被告乙○○於本院審理中結證稱：伊曾向甲○○購買系爭「
    活力一百」膠囊二萬顆，貨款共計二百餘萬元，在伊前往陳
    俊傑律師簽約當天之前，甲○○曾以貨物已寄上來要求伊前
    往甲○○住處樓下看半成品並付款，伊即依約前往看貨，由
    甲○○之陳述，貨物應該是從豐生公司寄上來的，伊並在甲○○住處旁邊的咖啡廳當場開了二張貨款支票給甲○○，甲○○還有簽收據（即本院卷第一八三頁），此時，丁○○有
    在場，收據上尚載明系爭「活力一百」膠囊二萬顆係先由甲○○保管拿去包裝，當天隨後才到律師處簽約；後來甲○○
    還以上開貨款支票其中一張票面金額過大要求伊換六張面額
    比較小的支票，伊即依甲○○要求辦理，並要求甲○○簽換
    票收據（即本院卷第一八五頁），相關貨款支票均已兌現；
    至於系爭甲總經銷合約書上所載十八萬元支票，係訂金，若
    之後有貨款，可以抵掉。在偵查中，伊與甲○○聯繫，甲○○就要伊講只買一千多顆且價款十八萬元，還跟伊說因系爭
    「活力一百」膠囊含有睪丸素，很容易被誤認為含Tadalafi
    l （Cialis）犀力士成分，伊才會在偵查中為上開錯誤之陳
    述。在系爭「活力一百」膠囊包裝過程，經由甲○○之介紹
    委請信方公司包裝系爭「活力一百」膠囊二萬顆，相關包裝
    、設計都是甲○○提供的，伊有叫丙○○去信方公司檢查字
    體有無寫錯，飛立登公司後來才有取得包裝完成之系爭「活
    力一百」膠囊等語（見本院卷第二四四頁至第二四七頁）；
    被告丙○○於本院審理中結證稱：經由伊父親乙○○友人丁○○之介紹「活力一百」膠囊而認識甲○○，伊曾代飛立登
    公司與甲○○簽訂系爭甲總經銷合約書，在簽約前曾去臺南
    豐生公司看過工廠，豐生公司的人員還曾拿出兩箱東西說就
    是「活力一百」膠囊，且為確定系爭「活力一百」膠囊未含
    任何西藥成分，經由伊上網找到華友公司，伊即告訴甲○○
    要送華友公司檢驗，甲○○即拿系爭送驗膠囊給伊交華友公
    司檢驗，華友公司檢驗結果為系爭送驗膠囊並未含任何西藥
    成分。後來飛立登公司有向甲○○進貨購買「活力一百」二
    萬顆，甲○○曾叫伊與乙○○去甲○○住處樓下確認貨物，
    並要求付款，乙○○就付款，但付款細節，伊並不清楚，事
    後甲○○並介紹由飛立登公司委由信方公司幫忙做紙盒及膠
    膜，說會將包裝好的「活力一百」膠囊送到飛立登公司，後
    來就送了系爭「活力一百」膠囊二萬顆來公司等語（見本院
    卷第二四○頁至第二四三頁）；證人丁○○於本院審理中結
    證稱：伊為介紹「活力一百」膠囊給乙○○而介紹乙○○與
    甲○○認識，一開始就說要銷售之產品名稱為「活力一百」
    ，甲○○沒有向伊提過有其他的產品名稱，經乙○○與甲○○洽談後，伊乃於九十五年五月十二日見證丙○○代表之飛
    立登公司與甲○○代表之第一衛材公司簽訂關於「活力一百
    」之系爭甲總經銷合約書，伊記得當時是約定飛立登公司要
    進「活力一百」膠囊二萬顆。事後在簽訂上開總經銷合約書
    後二、三月，才有一天約在甲○○住處樓下交貨，好像是二
    萬顆，當時伊在甲○○住處附近樓上之咖啡廳等待，過了一
    下，甲○○、乙○○、丙○○就上來咖啡廳，伊並沒有看到
    貨，據甲○○、乙○○與丙○○之談話內容，可知「活力一
    百」膠囊是送到甲○○住處樓下，但有無交貨伊並不清楚，
    且乙○○還有交面額合計二百多萬元之支票二張給甲○○，
    甲○○並有當場簽收，交完支票後大家就各自離開，乙○○
    離開時手上並沒有拿著貨物等語（見本院卷第一五三頁至第
    一五七頁）；證人胡日昌於偵查中結證稱：扣案之系爭「活
    力一百」膠囊外盒為飛立登公司委託信方公司印製，飛立登
    公司係經由甲○○介紹來的，當時寄來相關產品之包裝外箱
    記載係由豐生公司寄過來包裝的，至於是豐生公司何人寄來
    ，伊並不清楚，寄來的東西是整排、鋁箔包包裝之膠囊，信
    方公司即受託製作說明書、包裝盒、裝盒及包裝盒外盒膠膜
    封裝，至於製作過程，係由甲○○提供做好寫日文的樣品給
    伊看，伊再依飛立登公司填載的內容重新製作把相關文字改
    掉，甲○○提供之樣品已由甲○○取回等語（見臺灣臺北地
    方法院檢察署九十五年度偵字第二六六○三號卷二第二六四
    頁至第二六六頁）；另本案飛立登公司與第一衛材公司所簽
    訂系爭甲總經銷合約書之買賣標的為「活力一百」；而被告
    甲○○、乙○○、丙○○於九十五年八月三日經由陳俊傑律
    師見證下而簽訂之買賣契約書載明買賣標的物為「活力一百
    」膠囊二萬顆，每一鋁箔包裝五顆，合計四千包，價金為每
    顆一百二十元，飛立登公司給付價款之方式為一半即期票、
    一半一個月票，另第一衛材公司保證所交付之「活力一百」
    膠囊成分之成分、價格、品質與飛立登公司送請華友公司檢
    驗之物品相同；且由被告甲○○於九十五年八月三日所親簽
    之收據上復記載：「茲收到(1)支票九十五年八月十日，華泰
    商銀，AB0000000乙張，新臺幣一百萬元整(2)支票九
    十五年九月六日，華泰商銀，AB0000000乙張，新臺
    幣一百一十萬圓正，此據係貨款，見證人：丁○○；簽收人
    ：甲○○，二○○六年八月三日。ＰＳ：二萬ＰＣＳ暫存第
    一衛材，以八月二十日交清二萬ＰＣＳ，甲○○，八／三／
    ○六」；被告甲○○於九十五年八月六日所親簽之換票收據
    （此換票收據經本院提示被告甲○○辨認，被告甲○○並未
    否認真正，見本院卷第一七七頁）上則記載：「第一衛材甲○○拿AB0000000號碼支票更換AB0000000、
    AB0000000、AB0000000、AB0000000
    、AB0000000、AB0000000，金額共一百一十
    萬，共六張」，其中票據號碼為AB0000000號、AB0
    000000號之支票，均係在第一衛材公司帳戶提示兌現
    、票據號碼AB0000000號、AB0000000號支票
    係在被告甲○○配偶江宗仁帳戶提示兌現（被告甲○○自承
    其配偶為江宗仁，其曾持上開支票向其配偶調現金，見本院
    卷第二七六頁）；信方公司係於九十五年八月十一日完成「
    活力一百」膠囊彩盒（小）五千個、說明書五千張之製作，
    分別有系爭甲總經銷合約書、買賣契約（分見本案九十五年
    度偵字第二六六○三號卷第二二四頁至第二二六頁、第二四
    三頁、第二四四頁、第二八四頁至第二八六頁）、收據、換
    票收據、上開支票正反面影本（見本院卷第一八三頁至第一
    九○頁）、信方公司送貨單（見臺灣臺北地方法院檢察署九
    十五年度偵字第二六六○三號卷二第二七一頁）在卷可參，
    若飛立登公司並未向被告甲○○進貨「活力一百」膠囊二萬
    顆，飛立登公司又何需委由信方公司製作用以包裝「活力一
    百」膠囊之包裝盒五千小盒、說明書五千張並完成相關包裝
    程序？可知本案被告乙○○、丙○○、證人丁○○上開所述
    於九十五年八月三日經被告甲○○出示飛立登公司所定之「
    活力一百」膠囊二萬顆後，被告乙○○曾因而交付面額合計
    二百一十萬元之上開貨款支票二紙（其中一紙支票經被告甲○○持以換取面額較小之六張支票）與被告甲○○，且相關
    貨款支票均已提示兌現，並經被告甲○○將「活力一百」膠
    囊二萬顆寄交信方公司包裝，待信方公司包裝完畢後，飛立
    登公司始取得經信方公司裝盒及完成外盒膠膜封裝之取得「
    活力一百」膠囊二萬顆等情，較與常情事理相符而堪採信。
  再由前開飛立登公司以每顆高達一百二十元之價格向被告甲○○購入「活力一百」膠囊二萬顆，被告乙○○並因而支付
    上開二百多萬元之貨款，且飛立登公司另支付款項四萬餘元
    委請信方公司以製作包裝盒、說明書、裝盒、外盒膠膜封裝
    之方式完成包裝等情狀，另參以系爭「活力一百」膠囊之包
    裝情況（見本院卷第九六頁至第九九頁之九十七年一月十四
    日勘驗筆錄），被告乙○○、丙○○並無可能將以高價向被
    告甲○○購買之「活力一百」膠囊二萬顆棄置一旁而不出售
    營利，亦絕無在委請信方公司大費周章包裝完成後再將相關
    包裝破壞且予以抽換內容物之可能，是應以被告乙○○、丙○○所述含Tadalafil （Cialis）犀力士成分之系爭「活力
    一百」膠囊即係向被告甲○○所購得，較為可採，被告甲○○前開所辯，顯與常情事理不合，不足採信。
  被告丙○○於本院審理中結證稱：簽訂系爭甲總經銷合約書
    前，伊曾與乙○○一起坐巴士去臺南，豐生公司的總經理有
    去巴士站附近的超商接伊與乙○○前往豐生公司看工廠，豐
    生公司的人員還曾拿出兩箱用鋁箔包包裝的東西說就是「活
    力一百」膠囊，看完工廠，即由豐生公司的司機載伊、乙○○去臺南的公車站坐車回臺北等語（見本院卷第二四一頁、
    第二四二頁），證人李明哲於本院審理中結證稱：伊係於九
    十四年底經由朋友介紹甲○○來豐生公司之工廠而認識甲○○，在九十五年間某日，甲○○、乙○○、丙○○曾穿著短
    袖一同到豐生公司臺南工廠，當時伊係第一次看到丙○○、
    乙○○，係甲○○帶丙○○、乙○○來豐生公司，伊有帶丙○○、乙○○、甲○○到化驗室，並且化驗丙○○要求幫忙
    檢驗的二、三種東西，伊並不清楚丙○○、乙○○從事何業
    ，伊也不記得有無帶領乙○○、丙○○參觀豐生公司之工廠
    等語（見本院卷第一七四頁至第一七六頁）；證人胡日昌於
    偵查中結證稱：扣案之系爭「活力一百」膠囊外盒為飛立登
    公司委託信方公司印製，飛立登公司係經由甲○○介紹來的
    ，當時寄來相關產品之包裝外箱記載係由豐生公司寄過來包
    裝的，至於是豐生公司何人寄來，伊並不清楚，寄來的東西
    是整排、鋁箔包包裝之膠囊，信方公司即受託製作說明書、
    包裝盒、裝盒及包裝盒外盒膠膜封裝等語（見臺灣臺北地方
    法院檢察署九十五年度偵字第二六六○三號卷二第二六四頁
    至第二六六頁）；而本案被告甲○○如前所述換票取得之票
    據號碼AB0000000號、面額三十萬元之支票，係由豐
    生公司負責人黃阿珍帳戶提示兌現一節，亦有上開換票收據
    及上開支票正反面影本附卷（見本院卷第一八五頁、第一八
    六頁），況系爭「活力一百」膠囊若非被告甲○○委由豐生
    公司人員製造，被告甲○○又何需大費周章偕同有意願購買
    系爭「活力一百」膠囊之被告乙○○、丙○○自臺北前往臺
    南參觀豐生公司？顯見系爭「活力一百」膠囊係由被告甲○○委由不知情之豐生公司人員所製造一節甚為明確。
  綜上所述，被告甲○○既明知未經核准不得擅自製造、販賣
    藥品，而其或第一衛材公司均未經主管機關核准製造系爭「
    活力一百」膠囊，竟擅委請不知情之豐生公司人員製造並販
    賣系爭「活力一百」膠囊二萬顆與飛立登公司，且被告甲○○為取信被告乙○○、丙○○系爭「活力一百」膠囊未含任
    何西藥成分，而提供外觀與系爭「活力一百」膠囊相似但未
    含有任何西藥成分之系爭送驗膠囊供飛立登公司檢送華友公
    司檢驗並出具系爭送驗膠囊未含有任何西藥之檢驗報告，被
    告甲○○所犯藥事法第八十二條第一項之製造偽藥罪、同法
    第八十三條第一項之販賣偽藥罪及刑法第三百三十九條第一
    項之詐欺取財罪等犯行，事證業已明確，均堪以認定。
  (2)認定被告乙○○有罪之理由：
  被告乙○○為提出與製造廠商簽訂之合約以達刊登廣告之目
    的，乃於九十五年九月間某日，在飛立登公司上址營業處所
    ，自行剪下第一衛材公司與豐生公司所簽訂契約中關於豐生
    公司及負責人黃阿珍之署押部分，以換貼之方式製作系爭乙
    總經銷合約書影本，再持系爭乙總經銷合約書影本向臺北市
    政府衛生局藥物食品管理處申請核發刊登廣告證明，嗣於九
    十五年十一月三十日上午十一時三十分許為警在飛立登公司
    上開營業處所扣得經偽造之系爭乙總經銷合約書影本三份等
    情，為被告乙○○所坦稱，核與被告丙○○、甲○○於本院
    審理中結證、證人洪瑞斌於偵查中結證情節情節大致相同，
    並有卷附飛立登公司支付證明單、蘋果日報統一發票、剪報
    資料、系爭乙總經銷合約書影本三份（見臺灣臺北地方法院
    檢察署九十五年度偵字第二六六○三號卷第六一頁至第六三
    頁）扣案可資佐證，自堪信上開事實為真實。
  被告甲○○於本院審理中結證稱：伊有將第一衛材公司與豐
    生公司關於其他產品的合約書放在一本資料中給乙○○，系
    爭乙總經銷合約書係乙○○自己剪貼上開資料製作而成，伊
    並非豐生公司之股東，第一衛材公司曾與豐生公司合作幫忙
    外銷豐生公司製造之產品等語（見本院卷第二七三頁至第二
    七五頁）；證人洪瑞斌於偵查中亦結證稱：豐生公司並未與
    飛立登公司簽立總經銷合約書等語；被告乙○○於偵查中亦
    結證稱：伊自甲○○處取得豐生公司與第一衛材公司簽訂之
    契約書，曾指示丙○○作剪貼之動作以製造系爭乙總經銷合
    約書，但丙○○在飛立登公司僅負責送貨之業務等語（見臺
    灣臺北地方法院檢察署九十五年度偵字第二六六○三號卷二
    第二五二頁）；被告丙○○於偵查中亦陳稱：系爭乙總經銷
    合約書上豐生公司及負責人之簽章部分，係由乙○○剪下，
    要伊貼上另紙空白總經銷合約書等語（見同上偵卷第三一八
    頁），是本案被告乙○○並無製作系爭乙總經銷合約書之權
    限，且系爭乙總經銷合約書係被告乙○○自行剪下第一衛材
    公司與豐生公司所簽訂契約中關於豐生公司及負責人黃阿珍
    之署押部分，復指示不知情之被告丙○○（被告丙○○不知
    情部分之認定依據，詳如後述）將上開剪下部分換貼在另紙
    總經銷合約書後再影印以偽造系爭乙總經銷合約書等情，甚
    為明確，被告乙○○前開所辯，均無依據，尚難憑採。
  綜上所述，本件事證業已明確，被告乙○○所犯行使偽造私
    文書犯行，堪以認定。
二、核被告甲○○所為，係犯藥事法第八十二條第一項之製造偽
    藥罪、同法第八十三條第一項之販賣偽藥罪及刑法第三百三
    十九條第一項之詐欺取財罪；被告乙○○所為，係犯刑法第
    二百十六條、第二百十條之行使偽造私文書罪。本案檢察官
    雖僅就被告甲○○觸犯藥事法第八十二條第一項製造偽藥罪
    、同法第八十三條第一項之販賣偽藥罪部分追加起訴，而漏
    未起訴販賣偽藥與被告乙○○、丙○○所經營之飛立登公司
    亦涉及刑法第三百三十九條第一項詐欺取財部分，惟此部分
    與前開經檢察官追加起訴部分有想像競合犯之一罪關係，本
    院自應併與審理。被告甲○○利用不知情之豐生公司人員（
    本案卷內欠缺證據資料顯示豐生公司人員與被告甲○○為共
    犯）製造含Tadalafil （Cialis）犀力士成分之偽藥即系爭
    「活力一百」膠囊，為間接正犯。被告甲○○所為製造、販
    賣偽藥以詐欺取財之行為，為一行為觸犯數罪名，應依刑法
    第五十五條之規定從重論以藥事法第八十二條第一項之製造
    偽藥罪。另被告乙○○前所受有期徒刑之宣告及執行完畢之
    情如犯罪事實欄所載，有臺灣高等法院被告前案紀錄表一份
    在卷可參，被告乙○○於有期徒刑執行完畢後五年內故意再
    犯本案有期徒刑以上之罪，為累犯，應依刑法第四十七條第
    一項之規定加重其刑。爰審酌被告甲○○、乙○○均矢口否
    認犯行，犯後態度均不佳，另參以被告甲○○製造、販賣偽
    藥以詐欺取財之犯行，製造偽藥數量眾多，對社會大眾身體
    健康影響重大，復審酌被告甲○○、乙○○犯罪手段、動機
    、目的及所為對於他人及公眾利益損害程度等情狀，分別量
    處如主文所示之刑，被告乙○○部分另諭知易科罰金之折算
    標準。另扣案之經偽造之系爭乙總經銷合約書影本三份（見
    臺灣臺北地方法院檢察署九十五年度偵字第二六六○三號卷
    一第六一頁至第六三頁），為被告乙○○所有供犯罪所用之
    物，應依刑法第三十八條第一項第二款之規定併與宣告沒收
    。
三、又本案被告乙○○犯罪時間在九十六年四月二十四日之前，
    亦無其他不合中華民國九十六年罪犯減刑條例所定不得減刑
    之情形，爰依中華民國九十六年罪犯減刑條例第二條第一項
    第三款、第七條、第九條併與宣告減刑及易科罰金折算標準
    如主文所示。
貳、無罪部分：
  (一)公訴意旨另以：乙○○為飛立登公司之實際負責人，丙○○
    為飛立登公司之登記代表人並負責產品廣告及行銷業務。乙○○、丙○○二人均明知含有Tadalafil （Cialis）犀力士
    成分之「活力一百」膠囊為未經核准，擅自製造之偽藥，竟
    基於販賣偽藥「活力一百」之犯意，自民國九十五年八月間
    在飛立登公司上址營業處所，先由乙○○以不詳方式取得含
    Tadalafil （Cialis）犀力士成分並以鋁箔包裝之系爭「活
    力一百」膠囊，再利用甲○○因他筆交易所出示第一衛材公
    司與豐生公司簽訂之契約，以剪貼方式製作含有偽造之豐生
    公司、「黃阿珍」印文之不實總經銷合約書備用，委託不知
    情之信方公司代表人胡日昌印製並包裝系爭「活力一百」膠
    囊，再由丙○○親自取回偽藥「活力一百」，陳列飛立登公
    司上址，並透過電臺及刊登廣告方式，接受客戶以電話訂購
    ，以每小盒五顆一千九百五十元之代價，販售含有系爭「活
    力一百」膠囊與周靖翔、吳宗賢等不特定人，因認被告乙○○、丙○○係犯藥事法第八十三條第一項之販賣偽藥罪及刑
    法第三百三十九條第一項之詐欺取財罪、被告丙○○係犯刑
    法第二百十六條、第二百十條之行使偽造私文書罪嫌、被告
    飛立登公司應依藥事法第八十七條處以同法第八十三條第一
    項之罰金刑等語（見本案起訴書、臺灣臺北地方法院檢察署
    九十七年度偵字第一二三二七號移送併辦意旨書及九十七年
    度蒞字第三三八九號、第八九九九號論告書）。
  (二)按犯罪事實應依證據認定之，無證據不得認定犯罪事實，又
    不能證明被告犯罪者，應諭知無罪之判決，刑事訴訟法第一
    百五十四條第二項及第三百零一條第一項分別定有明文。次
    按認定犯罪事實所憑之證據，雖不以直接證據為限，間接證
    據亦包括在內；然而無論直接或間接證據，其為訴訟上之證
    明，須於通常一般之人均不致有所懷疑，而得確信其為真實
    之程度者，始得據為有罪之認定，倘其證明尚未達到此一程
    度，而有合理之懷疑存在時，事實審法院復已就其心證上理
    由予以闡述，敘明其如何無從為有罪之確信，因而為無罪之
    判決，尚不得任意指為違法，最高法院則著有七十六年臺上
    字第四九八六號判例要旨可參。
  (三)公訴人認被告乙○○、丙○○均犯藥事法第八十三條第一項
    之販賣偽藥罪、刑法第三百三十九條第一項之詐欺取財罪、
    被告丙○○涉犯刑法第二百十六條、第二百十條之行使偽造
    私文書罪嫌、被告飛立登公司應依藥事法第八十七條之規定
    處以同法第八十三條第一項之罰金刑等罪嫌，係以為論據，
    然被告乙○○、丙○○、飛立登公司均堅決否認有上開犯行
    ，被告乙○○、丙○○、飛立登公司均辯稱：飛立登公司在
    向甲○○販入系爭「活力一百」膠囊前，曾經丙○○與甲○○一同檢送華友公司檢驗，確實未含任何西藥成分，飛立登
    公司始購入系爭「活力一百」膠囊，乙○○、丙○○對於系
    爭「活力一百」膠囊含Tadalafil （Cialis）犀力士成分一
    節，均不知情，並無違反藥事法第八十三條第一項及詐欺取
    財罪之犯意等語；被告丙○○並辯稱：飛立登公司之實際負
    責人為乙○○，伊為名義負責人，僅負責產品廣告及行銷業
    務，關於偽造豐生公司與飛立登公司簽訂之總經銷合約書一
    節，伊均不知情等語。經查：
  (1)被告乙○○、丙○○、公訴人對於以下本院作為判斷依據之
    各項證據資料，均同意或不爭執其證據能力，本院審酌該等
    言詞供述及書面作成時之情況認為適當，均無不宜作為證據
    之情事，依刑事訴訟法第一百五十九條之五規定，均得作為
    證據。
  (2)本案被告乙○○、丙○○係受被告甲○○施用詐術誤認系爭
    「活力一百」膠囊未含任何西藥成分，而向被告甲○○所經
    營之第一衛材公司購入系爭「活力一百」膠囊再販售與不特
    定人等情，詳如前述，而觀諸檢察官所提出之其他證據資料
    ，並無法證明被告乙○○、丙○○於本案為警查獲前均明知
    系爭「活力一百」膠囊屬含有Tadalafil （Cialis）犀力士
    成分之偽藥而販售，亦無法證明被告乙○○、丙○○出售系
    爭「活力一百」膠囊與不特定人有何詐欺之犯意，是此部分
    自難認被告乙○○、丙○○所為係涉犯藥事法第八十三條第
    一項販賣偽藥罪及刑法第三百三十九條第一項之詐欺取財罪
    ，被告飛立登公司亦難以藥事法第八十七條之規定論處。
  (3)就行使偽造系爭乙總經銷合約書之部分，被告丙○○係經由
    其實際經營飛立登公司之父親即被告乙○○指示而剪貼製作
    ，且被告乙○○於偵查中亦明確說明係由其與被告甲○○聯
    繫而取得第一衛材公司與豐生公司簽訂之契約及被告丙○○
    在飛立登公司僅負責送貨之業務，詳如前述，是被告丙○○
    係因受父親即被告乙○○指示及告知以致誤認已取得豐生公
    司授權而為剪貼製作系爭乙總經銷合約書之行為，堪以認定
    ，尚難認被告丙○○確有行使或偽造私文書之犯意。
  (四)綜上所述，檢察官所提上開證據均無法證明被告乙○○、丙○○、飛立登公司有上開犯行，本院亦查無其他證據資料可
    資證明被告乙○○、丙○○、飛立登公司確有上開犯行，揆
    諸首揭規定及說明，上開部分既不能證明被告乙○○、丙○○、飛立登公司犯有上開罪嫌，即應為無罪判決之諭知，以
    免冤抑。
、併此敘明部分：
一、臺灣臺北地方法院檢察署檢察官以九十七年度偵字第一二三
    二七號將被告丙○○、乙○○對不特定人施用詐術而銷售「
    活利一百」之行為涉犯詐欺罪嫌部分移送辦案審理，因原起
    訴書犯罪事實業已提及被告丙○○、乙○○明知系爭「活力
    一百」膠囊含Tadalafil （Cialis）犀力士成分而販售與不
    特定人部分，關於上開部分自應認為原起訴範圍所及，是臺
    灣臺北地方法院檢察署九十七年度偵字第一二三二七號併案
    意旨書應僅係就起訴事實加以補充，依據前開所述，本院固
    認定被告丙○○、乙○○並未涉犯詐欺罪嫌，惟因上開併案
    意旨書僅係就起訴事實加以補充，即無須將此部分卷證資料
    退回檢察官另為適法之處理，附此敘明。
二、另臺灣臺北地方法院檢察署九十七年度蒞字第三三八九號、
    第八九九九號論告書敘及被告甲○○與被告乙○○共犯行使
    偽造私文書（即系爭乙總經銷合約書）部分，因原追加起訴
    書之犯罪事實並未敘及被告甲○○關於行使偽造私文書之犯
    罪事實，自難認上開行使偽造私文書部分業經檢察官提起公
    訴，又上開行使偽造私文書之部分，核與本案前開認定被告
    甲○○犯罪部分亦無一罪之關係，自非本案起訴效力所及，
    本院無從併與審理，附此敘明。
據上論斷，應依刑事訴訟法第二百九十九條第一項前段、第三百
零一條第一項，藥事法第八十二條第一項、第八十三條第一項，
刑法第十一條前段、第三百三十九條第一項、第二百十六條、第
二百十條、第五十五條、第四十七條第一項、第四十一條第一項
前段、第三十八條第一項第二款，刑法施行法第一條之一，中華
民國九十六年罪犯減刑條例第二條第一項第三款、第七條、第九
條，判決如主文。
本案經檢察官鄧巧羚到庭執行職務
中    華    民    國    97    年    7     月    25    日
                        臺灣臺北地方法院刑事第八庭
                            審判長法  官   陳德民
                                  法  官   孫曉青
                                  法  官   唐于智
上正本證明與原本無異。
如不服本判決，應於判決送達後10日內，向本院提出上訴狀。
                                  書記官   陳家欣
中    華    民    國    97    年    7     月    25    日
附錄本案論罪法條
藥事法第82條第1項
製造或輸入偽藥或禁藥者，處10年以下有期徒刑，得併科新臺幣
1000萬元以下罰金。
藥事法第83條第1項
明知為偽藥或禁藥，而販賣、供應、調劑、運送、寄藏、牙保、
轉讓或意圖販賣而陳列者，處7 年以下有期徒刑，得併科新臺幣
500 萬元以下罰金。
刑法第216條
行使第210 條至第215 條之文書者，依偽造、變造文書或登載不
實事項或使登載不實事項之規定處斷。
刑法第210條
偽造、變造私文書，足以生損害於公眾或他人者，處5 年以下有
期徒刑。
刑法第339條第1項
意圖為自己或第三人不法之所有，以詐術使人將本人或第三人之
物交付者，處5 年以下有期徒刑、拘役或科或併科1000元以下罰
金。


司法院資訊處製作；財團法人民間司法改革基金會備份。
